臺灣高等法院刑事判決　　　　　　　　　　　　　九十一年度上訴字第一五九九號
　　上　訴　人　臺灣板橋地方法院檢察署檢察官
　　被　　　告　丙○○原名蔡.
　　甲○辯護人　本院甲○辯護人
右上訴人因被告偽造有價證券等案件，不服臺灣板橋地方法院九十一年度訴緝字第三
０號，中華民國九十一年四月二十五日第一審判決（起訴案號：臺灣板橋地方法院檢
察署八十九年度偵字第二五０號）提起上訴，本院判決如左：
    主  文
原判決撤銷。
丙○○收受贓物，累犯，處有期徒刑陸月，如易科罰金以參佰元折算壹日。
    事  實
一、丙○○（原名蔡世明）曾有贓物等前科，於民國八十一年間，因犯麻醉藥品管理
    條例案件，經台灣板橋地方法院判處有期徒刑六月確定在案，於八十二年九月十
    六日易科罰金執行完畢。猶不知悔改，明知黃世宏（另案由檢察官偵處）所持有
    之乙○○所有，付款人世華商業銀行中和分行、票號WB0000000號之支票
    一張，當時並未填寫金額、發票日期，發票人之印章亦付之闕如，係來路不明之
    贓物（經查係黃志宏於八十七年一月間，在台北縣中和市○○路二十三巷四樓乙
    ○○所經營之印刷廠內竊得之贓物），竟於八十七年元月下旬某日凌晨二時許，
    在上開印刷廠旁黃志宏之居處內，收受黃志宏所交付之上開支票。丙○○明知上
    開支票無法兌現，竟立刻驅車前往臺北縣蘆洲市賴志賢住處，將上開支票交給賴
    志賢，並告知賴志賢請其拿出去詢問他人是否可以週轉借得金錢。孰料，賴志賢
    自丙○○處取得該紙空白支票後，即於嗣後某日擅自於其上偽填日期八十七年二
    月八日、金額新台幣（下同）二十萬元等事項，且利用丙○○駕駛其小舅子林志
    靜所有車輛搭載彼之機會，盜用林志靜放置於車上之印章於該支票上，並於八十
    七年二月九日將支票交給林敬恒充為購車款項，林敬恒陷於錯誤，而將車輛交給
    賴志賢。嗣林敬恒依期提示支票，因乙○○已辦理掛失止付而遭退票，方知受騙
    ；並經票據交換所轉知警察機關查知上情。
二、案經台北縣警察局中和分局報請台灣板橋地方法院檢察署檢察官偵查起訴。
    理  由
一、訊之被告丙○○對於前揭時地向黃志宏取得上開空白支票之事實坦承不諱，但堅
    決否認知悉該支票係贓物。惟查前揭付款人世華商業銀行中和分行、票號WB00
    00000號之支票一張，原為乙○○所有，於八十七年一月間，在台北縣中和
    市○○路二十三巷四樓所經營之印刷廠內遭竊之贓物一節，業據證人乙○○指述
    在卷，並有台北市票據交換所函所檢附之掛失止付通知書及退票理由單在卷足憑
    。關於該支票是否為黃志宏交付予被告一節，雖為黃志宏所否認（參見原審九十
    年四月四日筆錄，卷第五十頁），但迭據被告供述明確，核與證人即當時與被告
    一同去向黃志宏借票之林智宏證述情節相符（參見原審九十年三月十五日筆錄，
    卷第三十五頁至第三十六頁）。衡情茍該紙支票係黃志宏行竊而來之物品，黃志
    宏畏罪心虛，當會矢口否認有交付該紙支票予本件被告，以免延禍上身。是以雖
    黃志宏否認有交付上揭支票予本件被告，但本院認應係飾卸之詞，不足採信，當
    以被告及證人林智宏之供詞為可採。茲查被告向黃志宏取得該紙支票時，該支票
    之金額、發票日均屬空白，發票人印章亦付之闕如，依常理判斷，借票予他人使
用，當會直接載明票據金額及蓋妥印章，殊不可能連票據金額亦未加以記載。依
    此，被告係智慮健全之人，其自黃志宏處取得該紙空白支票，焉會不明知該紙支
    票為來路有問題之物品；此由被告所供其取得該紙支票之後，即央求賴志賢持往
    詢問「該支票是否可以使用」？亦可以得知被告心中已明瞭該紙支票來源有問題
    ，否則若該支票來源正當，何須央請賴志賢將支票持往詢問該支票是否可以使用
    ？綜上，本件事證明確，被告犯行堪以認定。
二、核被告所為，係犯刑法第三百四十九條第一項收受贓物罪。經查被告於八十一年
    間，因犯麻醉藥品管理條例案件，經台灣板橋地方法院判處有期徒六月確定在案
    ，於八十二年九月十六日易科罰金執行完畢，此有台灣高等法院檢察署刑案紀錄
    簡覆表在卷足憑（參見原審卷第六頁），於五年內再犯有期徒刑以上之本件之罪
    ，為累犯，應依法加重其刑。爰審酌被告前科累累，素行不佳，明知贓物卻貪圖
    一己之私利而收受之，影響被害人之利益，犯罪情節不重，犯罪後未坦承犯行等
    情及其他一切情狀，量處如主文所示之刑，並諭知易科罰金之折算標準，以資懲
    儆。
三、公訴意旨另略以：被告丙○○（原名蔡世明）收受右開來路不明之支票後，明知
    該支票無法兌現，竟仍意圖為他人之不法所有，立刻驅車前往臺北縣蘆洲市賴志
    賢住處，將上開支票交給有共同犯意之賴志賢，並告知賴志賢可自行填具日期、
    金額使用。賴志賢遂偽填日期八十七年二月八日、金額二十萬元等事項於支票上
    ，並於次日將支票交給林敬恒充為購車款項，林敬恒陷於錯誤，而將車輛交給賴
    志賢。因認被告丙○○所為，另涉有刑法第三百三十九條第一項詐欺取財及第二
    百零一條第一項、第二項之偽造有價證券、行使偽造有價證券罪嫌云云。
四、訊據被告丙○○，堅決否認有何收受詐欺取財或偽造有價證券犯行，並辯稱：當
    時伊向黃志宏取得右開支票時，票面未填載金額及發票日，且沒有發票人蓋章。
    嗣其把票交給賴志賢，由賴志賢拿票去週轉借錢，賴志賢自稱可以借八萬元，但
    要求其中三萬元給渠週轉；其後某日其向其小舅子林志靜借車子載賴志賢，因為
    車上有林志靜之印章，賴志賢就拿林志靜印章來蓋，之後賴志賢就避不見面等語
五、公訴人認被告丙○○涉有上開詐欺及（行使）偽造有價證券罪嫌係以：被告供稱
    將上開支票交予賴志賢填載日期、金額使用，且明知該支票不能兌現等事實，與
    賴志賢之供述，及上開支票正反面影本、退票理由單、掛失止付通知書、掛失止
    付票據提示人資料查報表等資料，並認：被告初訊時不否認支票交付賴志賢時已
    有發票人「林志靜」記載，之後卻又矢口否認，顯見其辯有所規避，已值置疑。
    又查被告明知支票不能兌現，仍令賴志賢持交林敬恒作為購車款項之用，顯見其
    亦有不法所有之意圖等情為其主要論據。
六、按犯罪事實應依證據認定，無證據不得推定其犯罪事實，刑事訴訟法第一百五十
    四條定有明文；且認定不利於被告之事實，須依積極證據，苟積極證據不足為不
    利於被告事實之認定時，即應為有利於被告之認定，更不必有何有利之證據，最
    高法院三十年上字第八一六號判例著有明文。
七、本院查：本件乙○○所有，付款人世華商業銀行中和分行、票號WB000000
    0號之空白支票一張，係由被告蔡世明交予案外人賴志賢，委託賴志賢代為向他
    人週轉借錢，其上之票面金額及發票日期係由賴志賢所填寫，並將該票交予林敬
    恒，作為購車款，非由被告丙○○所填寫，及完成發票行為之事實，業據證人賴
    志賢於原審審理證述在卷，其並稱：八十七年一月下旬某日被告到賴志賢住處，
    賴志賢向被告借票，該票沒寫金額，被告說是向綽號「阿宏」之人所借，嗣由賴
    志賢自行填寫金額等語（見原審九十年三月十五日訊問筆錄）。賴志賢雖否認盜
    蓋林志靜印章，然查，證人林志靜於原審審理時證稱：八十七年一月間，其車子
    有借被告使用，車上有放置平常私人印章等語（見原審同上訊問筆錄）。經查被
    告陳稱曾以林志靜所有之汽車搭載林智宏與黃志宏等語，此亦據賴志賢供述在卷
    （參見原審卷第三十六頁），故被告丙○○辯稱係賴志賢利用搭載被告所駕駛林
    志靜之車子之機會，趁機盜蓋林志靜放於車上之印章以完成發票行為，尚屬不無
    可能。況賴志賢於原審另案審理時自承丙○○有告知上開支票有問題不能提示，
    而賴志賢仍在未經發票人同意或合法授權下偽填發票日及金額，屬無制作權人而
    偽造有價證券；其收受支票後之偽造犯行，係賴志賢一人所為，亦經台灣板橋地
    方法院於九十年十一月二十日以九十年度訴字第三七六號刑事判決在案。且該支
    票既係由賴志賢填載金額、日期後交予林敬恆作為賴志賢給付其購車款之用，亦
    據賴志賢供明在卷，因賴志賢並非依原先與被告之約定，未將該支票持向他人週
    轉借款，而擅自將款項交予林敬恆作為購車使用，衡情而論被告豈有知悉並同意
    賴志賢為如此使用之理？足見被告對於賴志賢擅自於上開支票填載金額及發票日
    而完成發票行為，並持以向他人購車，被告對此偽造有價證券及詐欺取財之犯罪
    事實，並不知情堪以認定。況證人林志靜係被告之小舅子，其二人間有近親關係
    ，若被告有以偽造支票行詐騙之犯意，衡情亦無蓋用自己親人印章，而徒增被查
    獲風險之理。再被告對於其「未書寫票面金額及蓋章」乙項，經原審囑託法務部
    調查局以控制問題、混合問題法鑑定，經測試並無情緒波動之反應，應未說謊，
    此有該局鑑定通知書一紙附卷可稽（參見原審卷第六十三頁）。顯見系爭支票確
    非被告所簽發之事實，應堪認定。此外，復查無任何積極證據足認被告有公訴人
    指訴之刑法第三百三十九條第一項詐欺取財及第二百零一條第一項、第二項之偽
    造有價證券、行使偽造有價證券罪嫌。惟因公訴人認被告此部分之犯嫌與前揭有
    罪之收受贓物部分具有裁判上一罪之牽連關係，本院爰不另為無罪之諭知。
八、據上論斷，應依刑事訴訟法第三百六十九條第一項前段、第三百六十四條、第二
    百九十九條第一項前段，刑法第三百四十九條第一項、第四十一條第一項前段，
    罰金罰鍰提高標準條例第一條前段、第二條，判決如主文。
本案經檢察官沈世箴到庭執行職務。
中    華    民    國      九十一      年      九      月        十      日
                              臺灣高等法院刑事第九庭
                                  審判長法  官  李  文  成
                                        法  官  官  有  明
                                        法  官  周  盈  文
右正本證明與原本無異。
檢察官如不服本判決應於收受送達後十日內向本院提出上訴書狀，其未敘述上訴之理
由者並得於提起上訴後十日內向本院補提理由書（均須按他造當事人之人數附繕本）
。
被告不得上訴。
                                        書記官  余  姿  慧
中    華     民     國      九十一    年       九       月      十      日
附錄：本案論罪科刑法條全文條：
刑法第三百四十九條第一項：
收受贓物者，處三年以下有期徒刑、拘役或五百元以下罰金。
